最高法院刑事判決　　　　　　　　　　　　　　　　八十七年度台上字第八七四號
　　上　訴　人　熊黃素珍
　　被　　　告　甲 ○ ○
右上訴人因自訴被告業務侵占案件，不服台灣高等法院中華民國八十五年十月九日第
二審更審判決（八十五年度上更(一)字第二五三號，自訴案號：台灣台北地方法院八十
一年度自字第一二四四號），提起上訴，本院判決如左：
    主  文
原判決撤銷，發回台灣高等法院。
    理  由
本件原判決以上訴人即自訴人熊黃素珍原自訴意旨略以：被告甲○○係慶豐證券股份
有限公司（下稱：慶豐公司）營業員，平日負責替客戶辦理股票買賣下單及成交交割
等業務，民國七十九年八月間上訴人至慶豐公司開戶從事股票投資，因被告擔任營業
員須製造業績，遂極力拉攏上訴人，並主動表示願將其弟妹李國基、李淑鴻及李國珍
設於慶豐公司之股票買賣帳戶借與上訴人使用，上訴人為節稅乃表示同意，同時以自
己及熊惠君、熊錦宏及張麗萍等連同被告提供之帳戶共七戶買賣股票，買進賣出股票
所支出及收入之款項均經由上訴人設於台灣省合作金庫新莊支庫慶豐公司辦事處（下
稱：合庫）上訴人（帳號：0000000000000）、熊惠君（帳號：000
0000000000）及李淑鴻（帳號0000000000000）等帳戶提領
及存入，被告並表示願代為操作股票買賣，並要上訴人將前開合庫帳戶之存摺及印鑑
均交由其保管，以便隨時提領或存入，買賣情形一定隨時報告，絕不會使上訴人賠錢
云云，上訴人不疑有他，乃依其所言將前開三帳戶之印鑑及存摺均交付被告，委由被
告處理一切買賣及交割事宜。詎被告竟基於概括之犯意，意圖為自己不法所有，(一)於
八十一年六月二十六日未經上訴人同意，擅將上訴人所有股票共計三十五張（北企二
張、中票三張、華隆二十張、中銀十張）自股票集中保管帳戶領出，持以對外質借新
台幣（下同）一百五十萬元挪為己用，致上訴人不知情之狀況下，於八十一年八月三
十一日股票遭質權人強行賣出，上訴人尚須額外負擔質借利息，損害共計一百五十七
萬七千六百二十五元。(二)上訴人以李淑鴻、李國基等人名義買入之股票於八十一年七
月間均有發放八十年度現金股利，其中李淑鴻名下之中銀股利二二、一七二元、李國
珍名下之中銀股利三一、六○一元及春元股利一、四八一元，李國基名下中銀股利一
、八四一元，均係被告代為領取，惟均未存入上訴人帳戶或交付上訴人，擅將股利共
五七、○九五元侵吞入已。上訴人發現後詢問被告，被告猶編織藉口，侈言此等款項
經扣除先前重複給付部分，僅餘八、一六七元云云，其侵占事實甚明。(三)被告另經常
趁機挪用上訴人帳戶金錢，有者事後補回，有者則將賣出股票所得款項或股利隱匿占
為己用，迨上訴人發現時再以各種藉口謊稱金錢去向，八十一年九月四日，被告更向
上訴人聲稱伊缺錢，故將上訴人以李淑鴻名義開立之存款帳戶擅提領七四八、七九七
元。另被告於八十一年九月二日書立之字據內載「李淑鴻之銀行帳戶餘額至八十一年
八月三十一日止有一、三四五、八六八元」，事實上經上訴人核算八十一年八月份上
訴人以李淑鴻名義賣出股票所得款項，至八十一年八月十七日止已達一、四七四、七
九二元，果如被告所言帳戶僅餘一、三四五、八六八元，則差額一二八、九二四元是
否為被告納入私囊，誠屬可疑。(四)另經上訴人不斷追查，起訴後陸續發現自八十一年
二月起至六月止，被告擅自提領上訴人帳戶款項計一九、四三一、七八三元，另自八
十年五月起至八十一年一月止，擅自提領八、三四九、○八七元，合計二七、七八、
○八七○元，均去向不明。嗣於本院審理時改稱被告利用買賣股票之機會，先後盜領
上訴人存款八百九十六萬五千七百八十元（如原判決表所列）因認被告所為涉有刑法
業務侵占及背信等罪嫌。經審理結果，以被告被訴犯罪均屬不能證明，乃維持第一審
諭知被告無罪之判決，駁回上訴人在第二審之上訴，固非無見。
惟查：(一)、原判決記載上訴人之自訴意旨後，又謂上訴人嗣於原審法院審理時改稱被
告利用買賣股票之機會，先後盜領上訴人存款八百九十六萬五千七百八十元（如原判
決附表所列）。則上訴人自訴之事實，係僅指其被利用買賣股票之機會，盜領存款八
百九十六萬五千七百八十元，抑或除原自訴意旨所指被擅自提領存款合計二千七百七
十八萬零八百七十元外，尚被盜領八百九十六萬五千七百八十元﹖事實欠明，原審未
予調查，並釐清其自訴之事實，遽行判決，自屬可議。(二)、依原判決理由欄所記載被
告之辯解及判決之內容，似僅就上訴人原自訴意旨之部分而為論述，對於上訴人嗣在
原審改稱被侵占如原判決附表所列之事實，並未加以調查、說明，亦有理由欠備之違
誤。(三)、原判決認定被告所為辯解，業據其提出紀錄表、上訴人及熊惠君、李淑鴻、
張麗萍存摺、股利發放通知書、取款條、八十一年八月二十二日、二十七日、九月二
日被告所立報告書、買進報告書、交割憑單、融資買進賣出報告書、客戶資料明細表
、慶豐公司變更交易交割股票買進預收款項明細表、客戶歷史資料明細表、合庫存款
明細表、吳榮宏存摺及取款條、委託書、信用交易追繳差價明細表、合庫存款不足通
知單、慶豐公司非劃撥戶交割淨收名冊、支票存根聯、對帳單、存款聯、支票存款送
款薄、復華公司通知書、復華信用交易現款現券償還表等件影本為證（見外放證物袋
）。然該等證件之內容為何﹖是否與被告所辯之事實相符合﹖則未據說明，仍嫌理由
不備。(四)、原判決復以證人張麗萍證稱：被告並未為伊保管銀行存摺及印鑑，上訴人
利用其帳戶買賣股票，均係逐次由伊蓋章，亦未知悉被告是否有為上訴人保管及印章
情事；及證人李素琬證稱不知被告是否有保管上訴人之存摺及印章等語，為認定上訴
人所稱被告利用保管其存摺及印章之機會領其存款難予採信之依據。但上訴人尚有使
用被告提供之李國基、李淑鴻、李國珍三人名義之帳戶買賣股票，則對於上訴人使用
李國基等三人名義帳戶買賣股票之經過情形如何﹖李國基等三人帳戶存摺及印鑑章由
何人保管﹖與張麗萍證述之情節是否相同﹖與本件待證事實至有關係，自有傳喚該三
人到庭調查訊明之必要，本院前次發回意旨，曾加以指明，乃原審仍未為此部分必要
之調查，遽行判決，自難認無未盡調查能事之違背法令。上訴意旨指摘原判決不當，
非全無理由，應認仍有發回更審之原因。又本件雖係刑事訴訟法第三百七十六條第三
款、第五款所列之案件，惟於本法修正前原得上訴於第三審法院，且已繫屬於法院，
依本法施行法第五條第一項規定，仍應依修正前之法定程序終結之，附此明。
據上論結，應依刑事訴訟法第三百九十七條、第四百零一條，判決如主文。
中      華      民      國    八十七    年      三      月     十二     日
                              最高法院刑事第三庭
                                  審判長法官  蔡  詩  文
                                        法官  莊  登  照
                                        法官  洪  明  輝
                                        法官  蔡  清  遊
                                        法官  邵  燕  玲
      右正本證明與原本無異
                                              書  記  官
中      華      民      國    八十七    年      三      月     十九     日
